臺灣高雄地方法院刑事判決　　　　　　　　　　　　　九十一年度重訴字第一七號
　　公　訴　人　臺灣高雄地方法院檢察署檢察官
　　被　　　告　丙○○
　　指定辯護人　本院公設辯護人
右被告因殺人案件，經檢察官提起公訴（九十一年度偵字第五０九六號），本院判決
如左：
    主  文
丙○○殺人，累犯，處有期徒刑拾陸年，褫奪公權拾年。扣案水果刀（已斷裂）、開
山刀（含刀鞘）各壹支，均沒收。
    事  實
一、丙○○曾於民國八十五年間因違反麻醉藥品管理條例案件，經本院判處有期徒刑
    三月確定，於八十六年五月二十三日易科罰金執行完畢；與陳慧瑛為男女朋友關
    係，先於九十年年中在高雄市某處與陳慧瑛同居，又於九十一年一月間搬至高雄
    市○○區○○路九十三號十一樓之五，後因二人個性、意見不合，時起爭執，陳
    慧瑛乃於九十一年二月初離開前開壽昌路處，並拒接丙○○的電話。丙○○為挽
    回與陳慧瑛之感情，乃於九十一年二月二十日晚間，在高雄市三民區○○○路二
    三五巷五號二樓，向陳慧瑛之弟乙○○借用行動電話手機撥打給陳慧瑛，經陳慧
    瑛接聽後，陳慧瑛同意於翌日（二十一日）返回前開壽昌路處。後於九十一年二
    月二十一日十四時許，陳慧瑛返回前開壽昌路處欲搬走衣物，丙○○不允，二人
    再發生爭吵，陳慧瑛乃更堅定要搬離上址，並於十四時三十分許，以電話通知其
    父甲○○前來幫忙搬衣物，丙○○見狀更為不悅，二人乃再爭吵，陳慧瑛離意已
    堅，又於十五時十五分許，再撥打電話給甲○○，詢問何時會到達，丙○○見已
    無法挽回，乃持不詳之人棄置在前開住處而由其先占之水果刀一支（全長二五．
    三公分，刀刃寬二‧二公分、長十三‧八公分）割腕，意欲阻止陳慧瑛離去，惟
    陳慧瑛不為所動，又出言責罵丙○○，丙○○更為忿恕，竟萌生殺意，明知其所
    持之水果刀、開山刀甚為鋒利，及胸部為人體要害之處，如持該刀砍殺人體胸部
    ，可造成大量出血致人於死，仍基於殺人之犯意，先持該水果刀朝陳慧瑛胸部、
    大腿等處猛刺五刀，致陳慧瑛因此受有：左上胸部刺傷一‧五Ｘ○‧四公分、
    深度二公分左胸部刺傷一‧八Ｘ○‧四公分、深度一‧八公分左前胸部刀刺
    傷二‧四Ｘ○‧八公分、深度四‧八公分左大腿內側刀刺傷二‧五Ｘ一‧四公
    分、深度一‧五公分左大腿外側部刀刺傷一‧八Ｘ○‧三公分、深度二‧三公
    分等傷害並倒臥床上，而該水果刀亦因丙○○用力過猛而刀刃斷裂在床上，丙○○乃將該水果刀刀柄丟棄在垃圾桶內，再持其所有之開山刀一支（全長四二．五
    八分，刀刃寬五‧五公分、長三０公分）繼續砍殺倒臥在床上已無抵抗能力之陳
    慧瑛七刀，再致陳慧瑛因此受有：左胸部外側部刀刺傷六Ｘ一‧五公分、深度
    三公分左背部刀刺傷四‧一Ｘ一‧四公分、深度一○‧五公分（從左背刺進左
    後肋膜層、橫隔膜、脾臟、胃至左腎）左後上臂刀刺傷入口五‧一Ｘ二‧三公
    分、出口五‧一Ｘ一‧八公分左後上臂部刀刺傷入口六‧四Ｘ一‧八公分、出
    口三‧二Ｘ二‧三公分左大腿外側部刀刺傷五‧五Ｘ一‧五公分、深度二公分
    右小腿內側部刀刺傷三‧一Ｘ○‧七公分、深度一‧五公分右手食指部刀刺
    傷一‧六Ｘ○‧六公分、深度○‧三公分等傷害並因掙扎跌落地上，並致陳慧瑛
    因多重刀刺傷造成左側血胸（六００西西）及腹腔內大出血而當場死亡，丙○○
    見大禍已鑄成，亦尋求一死，乃以該開山刀猛刺自己腹部多刀，致其亦因受有腹
    部穿刺傷併肝臟撕裂傷、膽囊穿孔等傷害，因低血容性休克倒在床上。嗣於同日
    十五時四十分許，甲○○到達前開壽昌路處，發現大門反鎖又無人應門，心知有
    異，乃報警會同鎖匠於十六時許，將該處大門開啟，入內後發現陳慧瑛躺臥在地
    上已死亡，丙○○則昏厥在床上，經將丙○○送往高雄醫學大學附設中和紀念醫
    院急救，並經警當場扣得丙○○所有沾有陳慧瑛與丙○○血跡之水果刀（已斷裂
    ）、開山刀（含刀鞘）各一支。
二、案經陳慧瑛之父甲○○訴由高雄市政府警察局三民第二分局移送臺灣高雄地方法
    院檢察署檢察官偵查起訴。
      理  由
一、訊據被告丙○○固坦承有於右揭時、地，為感情事與被害人陳慧瑛發生爭執，並
    因此持水果刀、開山刀砍殺被害人陳慧瑛多刀，惟矢口否認有殺人犯行，辯稱：
    「伊當時是要留住陳慧瑛，並沒有要殺死陳慧瑛的意思」云云。惟查：
  (一)、被告與被害人陳慧瑛為男女朋友關係，並已同居數月，後於九十一年一月間搬
      至高雄市○○區○○路九十三號十一樓之五，惟因二人個性、意見不合，時起
      爭執，被害人陳慧瑛乃於九十一年二月初離開前開壽昌路處，並拒接被告電話
      ，被告乃於九十一年二月二十日晚間，在高雄市三民區○○○路二三五巷五號
      二樓被害人陳慧瑛之弟乙○○住處，向乙○○借得行動電話手機撥打給被害人
      陳慧瑛，經被害人陳慧瑛同意於翌日（二十一日）返回前開壽昌路處，此為被
      告所自承，並經證人乙○○於九十一年二月二十七日警訊、九十一年五月二十
      日本院調查時，及告訴人甲○○於九十一年二月二十一日警訊、九十一年五月
      六日本院調查時指（證）述明確，顯見被告與被害人陳慧瑛於本件案發前已感
      情不睦，被害人陳慧瑛並有與被告分手之意。
  (二)、被害人陳慧瑛於九十一年二月二十一日十四時許返回前開壽昌路處欲搬走衣物
      時，為被告所不允，二人並因此發生爭吵，被害人陳慧瑛乃於十四時三十分許
      、十五時十五分許，二度以電話通知告訴人甲○○前來幫忙搬衣物，被告見已
      無法挽回，乃先持水果刀割腕，意欲阻止被害人陳慧瑛離去，但被害人陳慧瑛
      不為所動，並出言責罵被告，此為被告所是認，並經告訴人甲○○於九十一年
      二月二十二日偵訊、九十一年五月六日本院調查時指述綦詳，足認被害人陳慧
      瑛執意離去、見被告割腕挽留仍不改初衷之行為，已使被告心生忿恨並萌殺意
      。
  (三)、被告見無法挽回，乃先持水果刀砍殺被害人陳慧瑛身體多刀，並致該水果刀斷
      裂，後再持開山刀繼續砍殺倒臥在床上之陳慧瑛多刀，此為被告所不否認，核
      與高雄市政府警察局刑事鑑識中心，依現場床舖上遺留水果刀刀刃、垃圾桶內
      發現刀柄，床舖西側地面有大量血跡灘、床上及南側牆上遺有血跡抹擦痕等情
      ，研判被告可能先用水果刀傷害被害人陳慧瑛左胸、左大腿內側、左大腿外側
      近腰部等處，因水果刀刀刃斷裂，乃將刀柄棄於垃圾桶內，再拿取開山刀刺殺
      被害人陳慧瑛，造成較大較深之傷勢，被害人陳慧瑛並曾倒於床上，再因掙扎
      滾落陳屍於地上相符，此有高雄市政府警察局刑事鑑識中心刑事案件勘查報告
      、現場相片多幀在卷可按；又被害人陳慧瑛經法醫師相驗結果為：「死者陳慧
      瑛受有：左上胸部刺傷一‧五Ｘ○‧四公分、深度二公分左胸部刺傷一‧
      八Ｘ○‧四公分、深度一‧八公分左前胸部刀刺傷二‧四Ｘ○‧八公分、深
      度四‧八公分左大腿內側刀刺傷二‧五Ｘ一‧四公分、深度一‧五公分左
  大腿外側部刀刺傷一‧八Ｘ○‧三公分、深度二‧三公分左胸部外側部刀刺
      傷六Ｘ一‧五公分、深度三公分左背部刀刺傷四‧一Ｘ一‧四公分、深度一
      ○‧五公分（從左背刺進左後肋膜層、橫隔膜、脾臟、胃至左腎）左後上臂
      刀刺傷入口五‧一Ｘ二‧三公分、出口五‧一Ｘ一‧八公分左後上臂部刀刺
      傷入口六‧四Ｘ一‧八公分、出口三‧二Ｘ二‧三公分左大腿外側部刀刺傷
      五‧五Ｘ一‧五公分、深度二公分右小腿內側部刀刺傷三‧一Ｘ○‧七公分
      、深度一‧五公分右手食指部刀刺傷一‧六Ｘ○‧六公分、深度○‧三公分
      （其中～傷勢為水果刀所造成、～傷勢為開山刀所造成）」等傷害，
      並因「多重刀刺傷造成左側血胸（六００西西）及腹腔內大出血當場死亡」，
      此有勘驗筆錄、相驗屍體證明書、臺灣高雄地方法院檢察署鑑定驗斷書、解剖
      紀錄報告、解剖相片多幀在卷可稽，且參以被害人陳慧瑛主要受傷之部位：「
      胸部內有重要器官」，最嚴重之傷勢：「左背部刀刺傷四‧一Ｘ一‧四公分、
      深度一○‧五公分，從左背刺進左後肋膜層、橫隔膜、脾臟、胃至左腎」，廣
      泛之傷勢：「左上胸部、左前胸部、左大腿內外側、左胸部外側、左背部、左
      後上臂、左大腿外側、右小腿內側、右手食指」，顯見被告持水果刀、開山刀
      向被害人陳慧瑛刺殺時，即可預見其行為足以致人於死，而其用力之猛造成被
      害人陳慧瑛之「左背部刀刺傷，從左背刺進左後肋膜層、橫隔膜、脾臟、胃至
      左腎，致左側血胸（六００西西）及腹腔內大出血」、水果刀並因此斷裂，及
      砍殺高達十二刀，其欲置被害人陳慧瑛於死地之殺人犯意，至為明顯。是被告
      前開並無殺死被害人陳慧瑛之故意之辯解，顯為圖卸刑責之詞，炯不足採。
  (四)、扣案水果刀一支全長二五．三公分，刀刃寬二‧二公分、長十三‧八公分，開
      山刀一支全長四二．五八分，刀刃寬五‧五公分、長三０公分，均甚為鋒利，
      此有前開勘查報告、刀械相片在卷可稽，且其上均沾有被害人陳慧瑛及被告血
      跡，此亦有高雄市政府警察局九十一年三月十四日鑑驗書在卷可稽。
  是綜上所述，本件事證已明，被告殺人犯行洵堪認定。
二、核被告所為，係犯刑法第二百七十一條第一項之殺人罪。又被告曾於八十五年間
    因違反麻醉藥品管理條例案件，經本院判處有期徒刑三月確定，於八十六年五月
    二十三日易科罰金執行完畢，此有台灣高等法院被告全國前案紀錄表、台灣高雄
    地方法院檢察署刑案資料查註紀錄表在卷可憑，其於有期徒刑執行完畢後五年內
    ，再犯本件有期徒刑以上之罪，為累犯，應依刑法第四十七條加重其刑（死刑、
    無期徒刑部分不得加重）。爰審酌被告不知理性處理男女感情問題，無法忍受被
    害人陳慧瑛離去結果，即持水果刀、開山刀殺人，罔顧人命，且砍殺達十二刀，
    用力猛烈，並造成水果刀斷裂，手段極為兇殘，且嚴重危害社會之安全，又尚未
    與告訴人甲○○達成民事和解，惟其犯案後即自殘以求一死，並造成己身腹部穿
    刺傷併肝臟撕裂傷、膽囊穿孔等傷害，此有高雄醫學大學附設中和紀念醫院診斷
    證明書在卷可參，及犯後頗有悔意等一切情狀，量處如主文所示之刑。又因其犯
    罪之性質有褫奪公權之必要，爰宣告褫奪公權十年，以資懲儆。扣案之水果刀（
    已斷裂）、開山刀（含刀鞘）各一支，為被告所先占或購得之物，並供被告殺人
    犯罪之用，此業經被告供明在卷，均依刑法第三十八條第一項第二款宣告沒收。
據上論斷，應依刑事訴訟法第二百九十九條第一項前段，刑法第二百七十一條第一項
、第四十七條、第三十七條第二項、第三十八條第一項第二款，判決如主文。
本案經檢察官楊婉莉到庭執行職務。
中      華      民      國    九十一    年      六      月     二十     日
                              臺灣高雄地方法院刑事第一庭
                                  審判長法官  林  水  城
                                        法官  郭  佳  瑛
                                        法官  曾  逸  誠
右正本證明與原本無異。
如不服本判決，應於判決送達後十日內，向本院提出上訴狀。
                                        書記官  張 金 蘭
中    華    民    國      九十一      年      六      月      二十一   日
附錄本案論罪科刑法條：
刑法第二百七十一條：
殺人者，處死刑、無期徒刑或十年以上有期徒刑。
